臺灣雲林地方法院民事簡易判決
111年度簡字第3號
原      告  吳健志  
兼  上一人
法定代理人  洪美娟  
上二人共同
訴訟代理人  柳柏帆律師
被      告  蘇正心  

            順彰救護車有限公司


上  一  人
法定代理人  王泉文  
上列被告因過失傷害案件，經原告提起損害賠償之附帶民事訴訟
（110年度交重附民字第13號），經本院刑事庭裁定移送前來，
本院於中華民國111 年5月12日辯論終結，判決如下：
    主  文
被告應連帶給付原告吳健志新臺幣壹仟貳佰壹拾玖萬零貳佰伍拾
參元，及被告蘇正心部分自民國一一○年六月三日起，被告順彰
救護車有限公司部分自民國一一○年六月十五日起，均至清償日
止，按年息百分之五計算之利息。
被告應連帶給付原告洪美娟新臺幣肆拾伍萬元，及被告蘇正心部
分自民國一一○年六月三日起，被告順彰救護車有限公司部分自
民國一一○年六月十五日起，均至清償日止，按年息百分之五計
算之利息。
原告其餘之訴駁回。
訴訟費用由被告連帶負擔十一分之六，餘由原告負擔。
本判決第一、二項得假執行。
原告其餘假執行之聲請駁回。
    事實及理由
壹、程序方面：
    按訴狀送達後，原告不得將原訴變更或追加，但擴張或減縮
    應受判決事項之聲明者，不在此限。被告於訴之變更或追加
    無異議，而為本案之言詞辯論者，視為同意變更或追加，民
    事訴訟法第255條第1項第3款、第2項分別定有明文。原告吳
    健志起訴時原請求被告蘇正心、順彰救護車有限公司（下稱
    順彰公司）應連帶給付原告吳健志新臺幣（下同）18,000,0
    00元，及自起訴狀繕本送達翌日起至清償日止，按年息百分
    之五計算之利息；嗣於民國111年5月12日變更訴之聲明，請
    求被告蘇正心、順彰公司應連帶給付原告吳健志17,883,110
    元，及自起訴狀繕本送達翌日起至清償日，按年息百分之五
    計算之利息，為聲明之減縮，而被告並無異議，而為本案之
    言詞辯論，揆諸前揭規定，應屬合法，合先敘明。
貳、實體方面：
一、原告主張：
  ㈠被告蘇正心於民國108年6月2日11時51分許，因接獲通知需前
    往醫院載送臨終病患返家，而駕駛車號0000-00號救護車，
    沿雲林縣虎尾鎮三合里雲95縣道（由北往南方向）直行，行
    經雲94縣道與雲95縣道之交岔路口時，原應注意行經行車管
    制號誌交岔路口時，應隨時採取必要之安全措施，而當時並
    無不能注意之情況，竟疏未注意，逕行闖紅燈穿越上開交岔
    路口，未留意綠燈行向之來車並採取必要之迴避措施，適原
    告吳健志（駕照遭吊扣）駕駛車號0000-00號自用小客車，
    沿雲林縣虎尾鎮三合里雲94縣道（由東往西方向）直行，行
    經上開交岔路口時，原應注意聽聞救護車之警號應立即避讓
    ，而當時並無不能注意之情況，竟疏未避讓被告蘇正心駕駛
    之救護車，即駕車通過上開交岔路口，兩車於上開交岔路口
    發生碰撞，被告蘇正心所駕駛之救護車翻覆，原告吳健志駕
    駛之小客車則跌落田中，原告吳健志因此受有顱骨骨折併顏
    面骨骨折、硬腦膜上下出血、急性呼吸衰竭、外傷性水腦症
    、胸骨骨折及左側多數肋骨骨折、雙側肺挫傷、臉部多處撕
    裂傷及肢體多處撕裂傷等傷害，意識嚴重障礙、無法言語，
    日常生活均無法自我維持，完全仰賴他人，症狀已固定，已
    達重大難治之重傷害程度。
  ㈡被告蘇正心因上開過失傷害案件，經臺灣雲林地方法院以110
    年度交易字第120號刑事判決，判決被告蘇正心過失傷害致
    人重傷罪，處有期徒刑5月，如易科罰金，以1,000元折算1
    日。原告吳健志所受傷害，係因被告蘇正心之侵權行為所致
    ，被告蘇正心自應負損害賠償責任。而被告蘇正心於車禍當
    時受僱被告順彰公司，車禍當天被告蘇正心係執行被告順彰
    公司之業務，依民法第188 條第1 項前段規定，被告順彰公
    司與被告蘇正心應負連帶賠償責任。
  ㈢爰依侵權行為之法律關係，請求被告連帶給付原告吳健志醫
    療費用（含門診費用9,679元及住院費用100,066元）、看護
    費用222,332元及將來看護費用9,961,357元、勞動能力損失
    5,847,817元、精神慰撫金3,858,749元，再扣除已領取之強
    制汽車責任保險金2,116,890元，合計17,883,110元。另請
    求被告連帶給付原告洪美娟即原告吳健志母親扶養費用之損
    失1,558,769元及精神慰撫金3,441,231元，合計500萬元，
    及自起訴狀繕本送達翌日起至清償日止，按年息百分之五計
    算之利息等語。
    並聲明：㈠被告蘇正心、順彰公司應連帶給付原告吳健志17,
    883,110元，及自起訴狀繕本送達翌日起至清償日止，按年
    息百分之五計算之利息。㈡被告蘇正心、順彰公司應連帶給
    付原告洪美娟500萬元，及自起訴狀繕本送達翌日起至清償
    日止，按年息百分之五計算之利息。㈢訴訟費用由被告連帶
    負擔。㈣原告願供擔保，請准宣告假執行。
二、被告二人則均以：對於原告吳健志請求被告二人賠償醫療費
    用9,679元及住院費用100,066元、看護費用222,332元，及
    勞動能力損失沒有意見。至原告洪美娟請求被告二人賠償扶
    養費用損失及精神慰撫金部分，被告不同意賠償。本件車禍
    當時被告蘇正心駕駛救護車有鳴警笛及閃紅燈，當時被告蘇
    正心是執行任務，要載臨終病患返家，當時救護車還沒到醫
    院，就發生車禍，原告吳健志就車禍之發生應負7成之過失
    責任，被告負3成之過失責任等語，資為抗辯。
　　並聲明：㈠原告之訴駁回。㈡訴訟費用由原告負擔。
三、兩造不爭執之事實：
  ㈠被告蘇正心於108年6月2日11時51分許，駕駛車號0000-00號
    救護車，沿雲林縣虎尾鎮三合里雲95縣道（由北往南方向）
    直行，行經雲94縣道與雲95縣道之交岔路口時，闖紅燈穿越
    上開交岔路口，適原告吳健志（駕照遭吊扣）駕駛車號0000
    -00號自用小客車，沿雲林縣虎尾鎮三合里雲94縣道（由東
    往西方向）直行，疏未注意避讓被告蘇正心駕駛之救護車，
    即駕車通過上開交岔路口，兩車於上開交岔路口發生碰撞，
    被告蘇正心所駕駛之救護車因而翻覆，原告吳健志駕駛之小
    客車則跌落田中，原告吳健志因此受有顱骨骨折併顏面骨骨
    折、硬腦膜上下出血、急性呼吸衰竭、外傷性水腦症、胸骨
    骨折及左側多數肋骨骨折、雙側肺挫傷、臉部多處撕裂傷及
    肢體多處撕裂傷等傷害，意識嚴重障礙、無法言語，日常生
    活均無法自我維持，完全仰賴他人，症狀已固定，已達重大
    難治之重傷害程度。
  ㈡被告蘇正心因上開過失傷害案件，經臺灣雲林地方法院以110
    年度交易字第120號刑事判決，判決被告蘇正心過失傷害致
    人重傷罪，處有期徒刑5月，如易科罰金，以1,000元折算1
    日。
  ㈢被告蘇正心於車禍發生時受僱被告順彰公司擔任救護車司機
    。
  ㈣原告吳健志於車禍發生後支出醫療費用9,679元及住院費用10
    0,066元。
　㈤原告吳健志於車禍後，自108 年8月23日起至110 年3月31日
    止，先後於員林郭醫院大村分院、佳佳護理之家，由專人24
    小時看護照顧原告吳健志，合計支出看護費用222,332元。
    另原告吳健志自110年4月1日起至餘命為止，以每月看護費
    用23,000元計算，加計鼻胃管、尿布等約3,500元，合計每
    月需支出26,500元。
　㈥以原告吳健志車禍時之基本工資每月23,100元計算，則原告
    吳健志自車禍發生時起至原告吳健志年滿65歲為止，合計原
    告吳健志受有勞動能力損失5,847,817元。
  ㈦原告吳健志於車禍發生後，迄今已經領取強制汽車責任險理
    賠2,116,890元。
四、得心證之理由：
    本件兩造所爭執之處，在於被告蘇正心就本件車禍之發生，
    是否應負過失責任？原告吳健志、洪美娟得請求被告二人連
    帶賠償之金額為何？經查：
  ㈠被告蘇正心就本件車禍之發生，是否應負過失責任？原告吳
    健志請求被告二人連帶賠償，有無理由？
　⒈原告主張被告蘇正心於108年6月2日11時51分許，駕駛車號00
    00-00號救護車，沿雲林縣虎尾鎮三合里雲95縣道（由北往
    南方向）直行，行經雲94縣道與雲95縣道之交岔路口時，闖
    紅燈穿越上開交岔路口，適原告吳健志（駕照遭吊扣）駕駛
    車號0000-00號自用小客車，沿雲林縣虎尾鎮三合里雲94縣
    道（由東往西方向）直行，疏未注意避讓被告蘇正心駕駛之
    救護車，即駕車通過上開交岔路口，兩車於上開交岔路口發
    生碰撞，被告蘇正心所駕駛之救護車因而翻覆，原告吳健志
    駕駛之小客車則跌落田中，原告吳健志因此受有顱骨骨折併
    顏面骨骨折、硬腦膜上下出血、急性呼吸衰竭、外傷性水腦
    症、胸骨骨折及左側多數肋骨骨折、雙側肺挫傷、臉部多處
    撕裂傷及肢體多處撕裂傷等傷害，意識嚴重障礙、無法言語
    ，日常生活均無法自我維持，完全仰賴他人，症狀已固定，
    已達重大難治之重傷害程度之事實，業據原告陳述明確，並
    為被告所不爭執，復有員林郭醫院大村分院所出具之乙種診
    斷書6紙、彰化基督教醫療財團法人彰化基督教醫院所出具
    之診斷書1紙在卷可稽。而被告蘇正心因上開過失傷害案件
    ，經臺灣雲林地方法院以110年度交易字第120號刑事判決，
    判決被告蘇正心過失傷害致人重傷罪，處有期徒刑5月，如
    易科罰金，以1,000元折算1日確定。
　⒉查被告蘇正心於本件車禍發生當時，駕駛救護車開啟警示燈
    及警鳴器，欲至土庫載運臨終病患返家，為兩造所不爭執，
    按緊急醫療救護法所稱緊急醫療救護，包括下列事項：緊
    急傷病、大量傷病患或野外地區傷病之現場緊急救護及醫療
    處理。送醫途中之緊急救護。重大傷病患或離島、偏遠地
    區難以診治之傷病患之轉診。醫療機構之緊急醫療；前項
    救護車非因情況緊急，不得使用警鳴器及紅色閃光燈，緊急
    醫療救護法第3 條、第17條第2項分別定有明文。被告蘇正
    心所駕駛之救護車於本件車禍發生當時車內並無病患，顯非
    執行緊急醫療救護法所稱緊急醫療救護行為，亦難認有何情
    況緊急之情形，則依緊急醫療救護法第17條第2項規定，不
    得使用警鳴器及紅色閃光燈，至為明顯。
　⒊按汽車行駛至交岔路口，其行進、轉彎，應遵守燈光號誌，
    道路交通安全規則第102條第1項第1款定有明文，而本件事
    故發生當時，被告蘇正心行車方向之燈光號誌為紅燈，原告
    吳健志行車方向之燈光號誌為綠燈，為兩造所不爭執，足認
    被告蘇正心於本件車禍發生時有闖越紅燈之情事，而被告蘇
    正心依緊急醫療救護法規定既不得使用警鳴器及紅色閃光燈
    ，則被告蘇正心所駕駛之救護車縱於行駛中使用警鳴器及紅
    色閃光燈，仍無從卸免其應遵循道路交通安全規則規定之義
    務。又救護車執行任務時，得不受前項行車速度之限制，且
    於開啟警示燈及警鳴器執行緊急任務時，得不受標誌、標線
    及號誌指示之限制，道路交通安全規則第93條第2項雖有明
    文規定，然救護車得不受標誌、標線及號誌指示之限制之情
    形，應限於救護車係執行緊急任務時，本件被告蘇正心於本
    件車禍發生當時並非執行緊急任務，已如前述，則被告蘇正
    心駕駛救護車縱開啟警示燈及警鳴器，亦無法卸免其應受號
    誌指示之限制。被告蘇正心駕駛車輛，本應注意遵守上開交
    通規定，且當時天候為晴天，日間有自然光線，路面乾燥無
    缺陷，無障礙物及視距良好，此有現場事故調查報告表附於
    刑事案卷可憑，並無不能注意之情事，而被告蘇正心竟疏未
    注意遵守燈光號誌，貿然闖越紅燈，致原告吳健志因煞車閃
    避不及而撞擊被告蘇正心所駕駛之救護車，致原告吳健志受
    有前揭傷害，其有過失至明，且被告蘇正心之過失傷害行為
    與原告吳健志所受傷害之結果具相當因果關係。綜上，原告
    吳健志主張被告蘇正心應負侵權行為之責任，於法自屬有據
    。
　⒋又按，受僱人因執行職務，不法侵害他人之權利者，由僱用
    人與行為人連帶負損害賠償責任，民法第188 條第1 項前段
    定有明文。查兩造均不爭執被告蘇正心為被告順彰公司之受
    僱人，而本件車禍當時，被告蘇正心係駕駛被告順彰公司之
    救護車，於工作途中發生車禍，已經被告蘇正心陳明在卷，
    足認被告蘇正心於肇事時正在執行職務，被告順彰公司自應
    與被告蘇正心連帶負損害賠償責任。
　⒌按因故意或過失，不法侵害他人權利者，負損害賠償責任；
    不法侵害他人之身體或健康者，對於被害人因此喪失或減少
    勞動能力或增加生活上需要時，應負損害賠償責任；又不法
    侵害他人之身體、健康、名譽、自由、信用、隱私、貞操，
    或不法侵害其他人格法益而情節重大者，被害人雖非財產上
    之損害，亦得請求賠償相當之金額，民法第184 條第1 項前
    段、第193 條第1 項、第195 條第1 項分別定有明文。次按
    ，受僱人因執行職務，不法侵害他人之權利者，由僱用人與
    行為人連帶負損害賠償責任，民法第188 條第1 項前段亦有
    明文規定。被告蘇正心過失傷害原告吳健志之事實，已見前
    述，是被告蘇正心、順彰公司依上述規定對原告吳健志所受
    之損害，自應負連帶賠償責任。茲就原告吳健志所受損害得
    請求被告連帶賠償之項目及金額，分述如下：
  ⑴醫療費用部分：原告吳健志主張其因被告蘇正心上開侵權行
    為，支出醫療費用109,745元，業據原告吳健志提出醫療費
    用單據15紙為證，並為被告二人所不爭執，原告吳健志因被
    告蘇正心之侵權行為，致增加此部分之生活上需要，是原告
    吳健志請求被告二人連帶賠償上開金額，自屬有據。
　⑵看護費用及將來看護費用部分：原告吳健志主張其因車禍受
    有前揭傷害，自車禍發生日即108年8月23日起至110年3月31
    日止，先後於員林郭醫院大村分院、佳佳護理之家，由專人
    24小時看護照顧原告吳健志，合計支出看護費用222,332元
    ；另自110年4月1日起至原告吳健志餘命為止，以每月看護
    費用23,000元，加計鼻胃管及尿布等約3,500元，合計每月
    需支出26,500元，總計需支出9,961,357元之看護費用，為
    此請求被告連帶賠償看護費用10,183,689元等語，而被告對
    於原告吳健志自108年8月23日起至110年3月31日止，支出看
    護費用222,332元不爭執，對於原告吳健志自110年4月1日起
    每月需支出26,500元之看護費用亦不爭執，經查，原告吳健
    志因本件車禍致受有創傷性顱內出血開顱術後併雙側肢體偏
    癱等傷害，目前生活無法自理，需專人照護，有員林郭醫院
    大村分院出具之診斷書1紙在卷可佐。堪認原告吳健志因車
    禍所受傷害，終身需由專人24小時照護其日常生活。則原告
    吳健志請求自108年8月23日起至110年3月31日止，合計222,
    332元之看護費用，自屬有據。另原告吳健志請求自110年4
    月1日起至其餘命為止，以每月26,500元計算之看護費用，
    既為被告所不爭執，則依霍夫曼式計算法扣除中間利息（首
    期給付不扣除中間利息）核計其金額為7,716,932元【計算
    方式為：依霍夫曼式計算法扣除中間利息（首期給付不扣除
    中間利息）核計其金額為7,716,932元【計算方式為：318,0
    00×24.00000000+(318,000×0.12)×(24.00000000-00.000000
    00)=7,716,931.718568。其中24.00000000為年別單利5%第4
    6年霍夫曼累計係數，24.00000000為年別單利5%第47年霍夫
    曼累計係數，0.12為未滿一年部分折算年數之比例(46.12[
    去整數得0.12])。採四捨五入，元以下進位】。總計看護費
    用為7,939,264元。則原告吳健志請求被告連帶賠償看護費
    用在7,939,264元範圍內，洵屬有據。逾此部分之請求，則
    無理由，應予駁回。
  ⑶終身勞動能力損失部分：
    原告吳健志主張其因本件車禍所受傷害，終身不能工作，以
    108年每月最低基本工資23,100元計算，計算至原告吳健志6
    5歲為止，合計受有5,847,817元之勞動能力損失等語，為被
    告所不爭執，經查，原告吳健志因本件車禍致受有創傷性顱
    內出血開顱術後併雙側肢體偏癱等傷害，目前生活無法自理
    ，需專人照護，有員林郭醫院大村分院出具之診斷書1紙在
    卷可佐，堪認原告吳健志自車禍後終生無法工作，是原告吳
    健志主張其因車禍致勞動能力減損100％，堪認屬實。又原告
    吳健志於本件車禍發生時為28歲，以108年每月最低基本工
    資23,100元，計算至原告吳健志65歲止即145年1月11日止，
    依霍夫曼式計算法扣除中間利息（首期給付不扣除中間利息
    ）核計其金額為5,858,637元【計算方式為：277,200×20.00
    00000+(277,200×0.00000000)×(21.00000000-00.0000000)=
    5,858,637.000000000。其中20.0000000為年別單利5%第36
    年霍夫曼累計係數，21.00000000為年別單利5%第37年霍夫
    曼累計係數，0.00000000為未滿一年部分折算年數之比例(2
    23/366=0.00000000)。採四捨五入，元以下進位】。是原告
    吳健志請求被告賠償勞動能力損失5,847,817元，亦屬有據
    。
  ⑷精神慰撫金部分：原告吳健志因本件車禍受有前揭傷害，歷
    經手術治療，迄今仍肢體癱瘓，失語症，依賴鼻胃管進食，
    依賴他人操控輪椅行動，日常生活無法自理，24小時需專人
    照顧，其身體及精神均受有相當之痛苦，應堪認定。本院審
    酌原告吳健志現年31歲，高中肄業，於車禍發生前曾擔任板
    模師傅、送貨員，每月薪資約3萬元左右，名下有3筆不動產
    ；被告蘇正心高職畢業，受僱被告順彰公司擔任救護車司機
    ，每月薪資約3萬元，名下除1部自小客車外，別無其他財產
    ，業據兩造陳明在卷，並有稅務電子閘門財產所得調件明細
    表在卷可參，及兩造身分、社會地位、智識水準及原告吳健
    志所受傷害程度等一切情形，認原告吳健志請求被告賠償精
    神慰撫金應以200萬元為適當，則原告吳健志請求被告連帶
    賠償原告精神慰撫金200 萬元，應予准許，逾此範圍之請求
    ，則無理由，應予駁回。
  ⑸綜上所述，原告吳健志因本件車禍所受損害為15,896,826元
    【計算式為：醫療費用109,745元＋看護費用7,939,264元＋勞
    動能力損失5,847,817元＋精神慰撫金200 萬元＝15,896,826
    元。】
  ⒍按損害之發生或擴大，被害人與有過失者，法院得減輕賠償
    金額或免除之，民法第217 條第1 項定有明文，此項規定之
    旨趣在於謀求加害人與被害人間之公平，在裁判上應由法院
    以職權減輕或免除之（最高法院85年度台上字第1756號判決
    意旨參照）。經查，本件車禍發生當時原告吳健志駕駛自小
    客車行經交岔路口，本應注意車前狀況，隨時採取必要之安
    全措施，依車禍當時為白天，車禍現場之交岔路口附近，均
    為稻田，並無建物遮蔽視線，有車禍現場照片在卷可佐，顯
    見車禍發生前，原告吳健志倘能確實注意救護車之警笛聲或
    注意車前狀況，應可注意到右前方之交岔路口有無來車，並
    隨時採取必要之安全措施。按汽車行駛時，駕駛人應注意車
    前狀況，並隨時採取必要之安全措施，道路交通安全規則第
    94條第3項設有明文規定。本件被告蘇正心駕駛救護車行經
    設有燈光號誌之交岔路口時，違規開啟警示燈及警鳴器，並
    違規闖越紅燈，肇致本件車禍，其駕駛行為顯有過失，已如
    前述，惟原告吳健志雖於汽車行駛至交岔路口時，遵守燈光
    號誌，而於其行向之燈光號誌顯示綠燈時直行通過交岔路口
    ，然其對於被告蘇正心上開違規闖紅燈之行為，有注意之可
    能，卻未注意，以致未及採取適當之防避措施，以避免車禍
    之發生，則原告吳健志就本件車禍之發生亦有過失。本院審
    酌兩造之過失情形，認本件車禍發生之責任歸屬，被告蘇正
    心之過失程度為百分之九十，原告吳健志之過失程度為百分
    之十，並應以原告吳健志過失程度之比例，減輕被告二人應
    負之賠償責任。依此過失比例計算後，原告吳健志得請求被
    告連帶賠償金額為14,307,143元【計算式：15,896,826×0.9
     ＝14,307,143元，元以下四捨五入】。
  ⒎按保險人依本法規定所為之保險給付，視為被保險人損害賠
    償金額之一部分；被保險人受賠償請求時，得扣除之，強制
    汽車責任保險法第32條定有明文。查原告吳健志於車禍發生
    後已經領取強制汽車責任保險金2,116,890元，有富邦產物
    保險股份有限公司函文1紙在卷可憑（見本院卷第157頁），
    並為兩造所不爭執，是依上開規定，被告應連帶賠償原告吳
    健志之數額自應扣除原告吳健志已領取之保險金。依此計算
    ，原告吳健志因被告之侵權行為所受損害而得請求被告連帶
    賠償之金額應為12,190,253元（計算式：14,307,143元－2,1
    16,890元＝12,190,253元）。
  ⒏綜上所述，原告吳健志依侵權行為之法律關係，請求被告連
    帶給付原告吳健志12,190,253元，及自起訴狀繕本送達翌日
    即被告蘇正心部分自110年6月3日起、被告順彰公司部分自1
    10年6月15日起，均至清償日止，按年息百分之五計算之利
    息，為有理由，應予准許。逾此部分之請求，為無理由，應
    予駁回。
　㈡原告洪美娟得否請求被告二人連帶賠償扶養費用及精神慰撫
    金？　
　⒈扶養費用部分：
　　原告洪美娟主張其子吳健志因本件車禍受有不治或難治之傷
    害，雖不符合民法第192條第1項、第2項規定，惟原告吳健
    志需終生臥床，無法對母親即原告洪美娟負扶養義務，為此
    ，原告洪美娟主張應類推適用民法第192條第2項規定，請求
    被告連帶賠償原告吳健志無法扶養原告洪美娟，致原告洪美
    娟所受扶養義務之損失1,558,769元等語，為被告所否認，
    經查：
  ⑴按不法侵害他人致死者，被害人對於第三人負有法定扶養義
    務者，加害人對於該第三人亦應負損害賠償責任，民法第19
    2條第2項定有明文。次按，民法第184條第1項前段所保護之
    法益，原則上限於權利即固有利益（人身與所有權），而不
    及於權利以外之利益即純粹經濟上損失，以維護民事責任體
    系上應有之分際，並達成立法上合理分配及限制損害賠償責
    任，適當填補被害人所受損害之目的（最高法院98年度台上
    字第1961號判決意旨參照，並參照最高法院43年度台上字第
    639號、43年度台上字第752號判決亦同此旨）。從而，第三
    人之生命、身體或健康並未遭受不法侵害，並非不法侵害行
    為之直接被害人，雖因被害人受傷而喪失法定扶養利益，惟
    依其性質僅屬於純粹經濟上損失，僅於特別立法規定賦予獨
    立請求權如民法第192條第2項規定者，始得請求賠償。查原
    告洪美娟之子吳健志因被告蘇正心之過失行為而受傷，目前
    雙側肢體偏癱，已如前述。惟被告蘇正心並未不法侵害原告
    吳健志致死，則吳健志縱對於原告洪美娟負有法定扶養義務
    ，原告洪美娟仍不得依民法第192條第2項規定請求被告賠償
    ，且原告洪美娟所受相當於扶養費利益喪失之損害，僅屬於
    純粹經濟上損失，亦無從依民法第184條第1項前段規定，請
    求被告賠償。
  ⑵按類推適用，係就法律未規定之事項，比附援引與其性質相
    類似之規定，加以適用，為基於平等原則及社會通念以填補
    法律漏洞的方法，倘無法律漏洞，自不生類推適用而補充之
    問題。又所謂之法律漏洞，乃指違反法律規範計劃、意旨的
    不完整性，法律所未規定者，並非當然構成法律漏洞，端視
    其是否違反法律規範意旨、計劃及立法者之是否有意沉默而
    定（最高法院93年度台上字第1718號判決意旨參照）。查民
    法第192條第2項既已明文規定以不法侵害他人致死為限，則
    據此足見於被害人未死亡之情形，立法者係有意沈默而排除
    保護。且第三人所受相當於法定扶養費之損害，其性質僅屬
    於純粹經濟上損失，參酌民法第184條第1項前段規定保護客
    體不及於純粹經濟上損失，足見民法第192條第2項規定排除
    對被害人未死亡情形之保護，並非違反法律規範意旨，自不
    構成法律漏洞，從而不生類推適用而補充之問題。是原告洪
    美娟主張類推適用民法第192條第2項規定，請求被告二人連
    帶賠償扶養費用之損害1,558,769元及法定遲延利息，自屬
    無據。
　⒉精神慰撫金部分：　
　　按不法侵害他人基於父、母、子、女或配偶關係之身分法益
    而情節重大者，被害人雖非財產上之損害，亦得請求賠償相
    當之金額，民法第195 條第3 項、第1 項定有明文。又是否
    達「情節重大」，除了應參酌受傷結果的嚴重程度外，亦應
    包括侵害行為的態樣、手段是否嚴重違反社會秩序、勞動能
    力是否喪失及日常生活可否自理，以及加害人的故意、過失
    等。經查，原告吳健志因本件車禍受有顱骨骨折併顏面骨骨
    折、硬腦膜上下出血、急性呼吸衰竭、外傷性水腦症、胸骨
    骨折及左側多數肋骨骨折、雙側肺挫傷、臉部多處撕裂傷及
    肢體多處撕裂傷等傷害，意識嚴重障礙、無法言語，日常生
    活均無法自我維持，完全仰賴他人，症狀已固定，已達重大
    難治之重傷害程度，已如前述，原告洪美娟為原告吳健志之
    母親，原告吳健志因發生本件車禍受有上揭傷害，以致其日
    常生活事務均需專人看護照顧，其與原告吳健志間母子之親
    情、倫理及生活相互扶持與幫助之身分法益已受到嚴重侵害
    ，並參以被告蘇正心之過失程度等，被告蘇正心之不法侵害
    行為應屬情節重大，是原告洪美娟請求被告連帶賠償非財產
    上損害，自屬有據。本院審酌原告洪美娟於本件車禍發生時
    45歲餘，國中畢業，擔任民俗技藝表演人員，每月薪資約2
    、3萬元，名下有2筆土地，1筆建物、自小客車2部；被告蘇
    正心高職畢業，受僱被告順彰公司擔任救護車司機，每月薪
    資約3萬元，名下除自小客車1部外，別無其他財產，業據兩
    造陳明在卷，並有稅務電子閘門財產所得調件明細表在卷可
    參，及兩造身分、社會地位、智識水準及原告洪美娟所受精
    神痛苦等一切情形，認原告原告洪美娟請求精神慰撫金應以
    50萬元為適當，則原告洪美娟請求被告連帶賠償精神慰撫金
    50萬元，應予准許，逾此範圍之請求，則無理由，應予駁回
    。
　⒊惟按，損害之發生或擴大，被害人與有過失者，法院得減輕
    賠償金額或免除之，民法第217 條第1 項定有明文，此項規
    定之旨趣在於謀求加害人與被害人間之公平，在裁判上應由
    法院以職權減輕或免除之，最高法院85年度台上字第1756號
    判決可資參照。查原告吳健志就本件車禍之發生，與有過失
    ，已如前述，原告洪美娟依民法第195 條第3 項規定所得請
    求被告連帶賠償精神慰撫金之權利，雖為固有之權利，然其
    權利既係基於本件車禍事故所生，自應負擔直接被害人即原
    告吳健志之過失，依公平之原則，亦應有民法第217 條過失
    相抵規定之適用。準此，原告洪美娟得請求被告連帶賠償之
    金額，經按過失比例計算後，原告洪美娟得請求被告連帶賠
    償之金額為45萬元（計算式：50萬元×0.9＝45萬元）。
　⒋綜上，原告洪美娟依民法第195條第3項規定，請求被告連帶
    給付原告洪美娟45萬元，及自起訴狀繕本送達翌日即被告蘇
    正心部分自110年6月3日起、被告順彰公司部分自110年6月1
    5日起，均至清償日止，按年息百分之五計算之利息，為有
    理由，應予准許。逾此部分之請求，為無理由，應予駁回。
　㈢綜上所述，原告吳健志、洪美娟依侵權行為之法律關係，請
　　求被告連帶給付原告吳健志12,190,253元、原告洪美娟45萬
    元，及均自起訴狀繕本送達翌日即被告蘇正心部分自110年6
    月3日起、被告順彰公司部分自110年6月15日起，均至清償
    日止，按年息百分之五計算之利息，為有理由，應予准許。
    逾此部分之請求，為無理由，應予駁回。
  ㈣又本判決原告勝訴部分，係就民事訴訟法第427條第2項訴訟
    適用簡易程序所為被告敗訴之判決，依民事訴訟法第389 條
    第1項第3 款規定，應依職權宣告假執行，此部分雖經原告
    陳明願供擔保請准宣告假執行，惟其聲請不過促請法院職權
    發動，本院無庸就其聲請為准駁之裁判，附此敘明。至原告
    敗訴部分，其假執行之聲請失所附麗，併予駁回之。
  ㈤本件事證已臻明確，兩造其餘攻擊、防禦方法，均與判決結
    果不生影響，爰不一一論述，併此敘明。
五、訴訟費用負擔之依據：民事訴訟法第79條、第85條第2 項。
     
中　　華　　民　　國　　111 　年　　5 　　月　　26　　日
                  民事簡易庭    法  官  冷明珍

以上正本係照原本作成。
如對本判決上訴，須於判決送達後20日內向本院提出上訴狀。如
委任律師提起上訴者，應一併繳納上訴審裁判費。
中　　華　　民　　國　　111 　年　　5 　　月　　26　　日
                                書記官　陳姵君